臺灣士林地方法院交通事件裁定　　　　96年度交聲字第1188號
原處分機關　交通部公路總局臺北區監理所
異　議　人
即受處分人　甲○○即乙○○○.
上列異議人即受處分人因違反道路交通管理處罰條例案件，對於
交通部公路總局臺北區監理所於民國96年7 月19日所為之處分（
原處分案號：北監自裁字第裁40-C00000000號），聲明異議，本
院裁定如下：
    主  文
原處分撤銷。
甲○○不罰。
    理  由
一、異議意旨略以：駕駛人張春輝於96年5 月8 日晚上8 時許，
    駕駛異議人即受處分人乙○○○○所有之車號DR─3033號框
    式貨車，行經淡水鎮○○○路○段時，遭執勤警察以其有「
    已領有號牌而不依指定位置懸掛」之違規製單舉發。惟該車
    輛當時已有於指定位置懸掛車牌，僅因不久前發生交通事故
    而致號牌彈簧破裂，造成牌照晃動，並非「已領有號牌而不
    依指定位置懸掛」，原處分有所誤會，為此聲明異議等語。
二、原處分意旨略以：駕駛人張春輝於上開時間駕駛上揭車輛行
    經淡水鎮○○○路○段時，被執勤警察發現該車輛後面號牌
    往內折，經攔停以「已領號牌，不依指定位置懸掛」，依法
    製單舉發，經原處分機關交通部公路總局臺北區監理所認定
    違規事實明確，並參酌按交通部96年4 月26日交路字第0960
    028650號函示：「車輛號牌擅自裝置於可控制變動之旋轉架
    上，自宜適用道路交通管理處罰條例第12條第1 項第7款 已
    領有號牌不依指定位置懸掛之規定處罰。」爰依違反上開條
    款及同條例第12條第2 項之規定，裁處異議人新臺幣五千四
    百元之罰鍰，並吊銷牌照。
三、經查：
  (一)按汽車已領有號牌而未懸掛或不依指定位置懸掛者，處汽車
    所有人新臺幣三千六百元以上一萬零八百元以下罰鍰，並禁
    止其行駛且吊銷其牌照。道路交通管理處罰條例第12條第1
    項第7 款、第12條第2 項分別定有明文。而該條規範意旨乃
    在於防止已領有號牌，而不懸掛車牌，以逃避警方對交通違
    規之舉發或對車輛來歷不明者之處罰。是以，若汽車所有人
    主觀上有不掛號牌之決意，客觀上號牌亦確有未懸掛或不依
    指定位置懸掛之情形，始得依該款之規定予以處罰。
  (二)駕駛人張春輝於96年5 月8 日晚上8 時許，駕駛異議人甲○
    ○（即乙○○○○）所有之車號DR─3033號框式貨車，行經
    淡水鎮○○○路○段時，遭執勤警察以其有「已領有號牌而
    不依指定位置懸掛」的違規製單舉發之事實，有臺北縣政府
    警察局北縣警交字第C00000000 號舉發違反道路交通管理事
    件通知單影本一紙及現場採證照片影本三張在卷可稽，此部
    分事實應堪認定。
  (三)然據證人即製單舉發警察李彥傑到庭結證稱：「（96年5 月
    8 日駕駛人張春輝的舉發單，是否由你製單舉發？〈提示舉
    發單〉）是」、「（請詳細說明當時違規情形？）96年5 月
    8 日下午8 時至8 點30分巡邏車在淡水鎮新市鎮地區巡邏，
    當我們發現前方有一台自小貨車，車號DR─3033，其號台裝
    置不明顯，無法辨識，所以攔停向前盤查。下車盤查後，發
    現對方的號牌，並非正常懸掛，經詢問車主之後，瞭解該號
    牌曾因四月底交通事故導致號牌彈簧破裂，造成牌照晃動，
    於是職以道路交通管理處罰條例第十三條第一款，條例內容
    如下：損毀或變造汽車牌照，塗抹污損牌照，或以安裝其他
    器具之方式，使其不能辨識其牌照（庭呈照片三張），當我
    們在該車後方，無法發現該車牌牌照，無法明顯辨識，因此
    我以第十三條第一款條文告發乙○○○○」、「（當時小貨
    車上面是否掛有牌號，只是當時往內彎，所以看不清楚牌號
    ？）是」、「（提示一張照片，是否駕駛人有把車牌向外翻
    出？）這三張照片都是同一時間照的」等語（見本院96年10
    月5 日訊問筆錄），並經本院當庭查對證人庭呈之現場採證
    照片，足見異議人所有之上揭車輛於違規當時確實有懸掛車
    牌，僅因該車牌無法固定而時向內彎以致有時無法清楚辨識
    ，並無未懸掛或不依指定位置懸掛之情形，而證人李彥傑所
    製作之舉發違反道路交通管理事件通知單上違規事實欄則記
    載「已領有號牌，不依指定位置懸掛」，顯與事實不符。
  (四)再觀諸證人李彥傑庭呈之採證照片，可清楚發現該車輛之車
    號以大字明顯漆於車斗後方之尾門上，足見異議人主觀上並
    無不掛號牌之決意，且異議人所有汽車之號牌係有懸掛在固
    定位置，僅因彈簧破裂，致號牌內彎，亦見異議人之汽車並
    無不懸掛或不依指定位置懸掛號牌之情形。因此，異議人並
    無違反道路交通管理處罰條例第12條第1 項第7 款之立法意
    旨甚明，自難以該條規定處罰。
  (五)至交通部96年4 月26日交路字第0960028650號函示：「車輛
    號牌擅自裝置於可控制變動之旋轉架上，自宜適用道路交通
    管理處罰條例第12條第1 項第7 款已領有號牌不依指定位置
    懸掛之規定處罰。」惟在解釋所謂「擅自」之定義時，仍應
    參酌道路交通管理處罰條例第12條第1 項第7 款之立法意旨
    而不得逾越該條原有之立法目的，否則將有違反權力分立及
    法律明確性原則之虞。因此，若汽車所有人主觀上並無不掛
    號牌之決意，客觀上亦未有不懸掛或不依指定位置懸掛號牌
    之情形，即不可謂其為「擅自」將車牌裝置於可控制變動之
    旋轉架上而以「已領有號牌而不依指定位置懸掛」之違規論
    處。本件汽車之號牌係因96年4 月底交通事故導致號牌彈簧
    破裂，造成牌照晃動而內彎等情，業經證人李彥傑證述明確
    ，足見異議人並無擅自將車牌裝置於可控制變動之旋轉架上
    之情形，自無適用上開交通部函令之餘地。
  (六)綜上所述，本件異議人之異議為有理由，原處分機關依道路
    交通管理處罰條例第12條第1 項第7 款、第12條第2 項之規
    定裁處異議人新臺幣五千四百元之罰鍰並吊銷其駕照，容有
    違誤，原處分應予撤銷，另為異議人不罰之諭知。
四、據上論斷，應依道路交通案件處理辦法第20條，裁定如主文
    。
中　　華　　民　　國　　96　　年　　10　　月　　23　　日
                  交通法庭法  官  周明鴻
以上正本證明與原本無異。
如不服本裁定應於裁定送達後5 日內向本院提出抗告狀。
                          書記官  丁梅芬
中　　華　　民　　國　　96　　年　　10　　月　　25　　日
